臺灣高等法院高雄分院刑事判決　　　　　　　　　九十二年度上易字第一四二二號
　　上　訴　人
　　即　被　告　乙○○
　　選任辯護人　柳聰賢
右上訴人因賭博案件，不服臺灣高雄地方法院九十一年度易字第二九九六號中華民國
九十二年五月二日第一審判決（起訴案號：臺灣高雄地方法院檢察署九十一年度偵字
第一七六六六號），提起上訴，本院判決如左：
    主  文
原判決撤銷。
乙○○共同以賭博為常業，處有期徒刑伍月，如易科罰金，以參佰元折算壹日。扣案
之如附表所示之物，均沒收。
    事  實
一、乙○○自民國（下同）八十九年七月十二日起，在高雄縣鳳山市○○○路六二０
    號其所經營「五甲科幻廣場」之甲眾得出入之場所，擺設如附表所示電動機具共
    計一百四十五台（共計一百四十五塊ＩＣ板），僱用許清安擔任該店之現場組長
    ，林淑秋為會計，陶志中、翁瓊淑、張淑涵、林靜姿、簡慈吟、梁育禎、吳昭儀
    、黃湘萍、劉士銘、阮麗妃（原審另案審理）等人為員工，共同基於常業賭博之
    犯意聯絡，自民國（下同）八十九年十月中旬某日起，以附表所示之機台與不特
    定賭客對賭，並恃此為生，以之為常業，並集體分工，擔任開分、洗分、櫃臺、
    外場、換錢等工作，其賭博方式為賭客先在店家任選機台，再向櫃台或店內服務
    人員依機台內比例不同，換錢開分，與機具打玩後增減分數，俟賭客打完再向櫃
    台小姐洗分，櫃台小姐在積分卡上予以記載，再向賭客示意可憑積分卡向外場人
    員以依一定之比例計算兌換之現金數，並由店員通知負責兌換現金之外場人員，
    至店外門口處，將現金放置於門口柱子之甲共電話退幣口交付予賭客。賭客蔡協
    志於八十九年十月二十五日十一時許至該店打玩麻將台機具，以一千元開一百分
    ，至同年月二十六日二時許打得積分三百分，向店內換取現金三千元，離開該店
    而於高雄縣鳳山市○○路口為警查獲，嗣於八十九年十月二十六日上午四時二十
    分許，警方循線當場查獲「五甲科幻廣場」經營賭博犯行，並扣得如附表所示之
    賭檯上之財物及器具，及乙○○所有其餘供共同犯罪所用或犯罪所得之物。
二、案經高雄縣政府警察局鳳山分局報請台灣高雄地方法院檢察署檢察官偵查起訴。
    理  由
一、訊據上訴人即被告乙○○（下稱被告）坦承係「五甲科幻廣場」負責人，僱用許
    清安等人，在上開處所擺設電子遊戲機具，惟矢口否認有賭博犯行，辯稱：伊所
    經營之「五甲科幻廣場」沒有兌換現金，只可以累積積分，持積分卡再打玩云云
    。經查：
（一）證人即員警李榮藤於原審審理時到庭證述：於八十九年十月中旬某日時，曾經
      進入「五甲科幻廣場」打玩電子遊戲機台，並且有換得現金，而換取現金之方
      式，係到門外有該廣場之人員尾隨，將換得之現金置於門外柱子之甲共電話退
      幣口交付等語（參見原審九十一年十二月十二日及同年月二十六日審判筆錄）
      ，而原審當庭勘驗證人李榮滕所提供之蒐證錄影帶，亦發現「畫面有一個男子
      有數次跟著從遊戲場出來的人在柱子後面」，有勘驗筆錄在卷可稽，而該柱子
      上確有一具有退幣口之甲共電話，亦有照片一幀在卷可稽；雖經本院勘驗錄影
      帶，並未看到有換取現金的鏡頭，但該錄影帶並未連續錄影，錄影內容係片段
      ，此有本院九十二年十二月五日勘驗筆錄可憑，且證人方霨博證稱未看到自己
      或李榮騰之鏡頭，而被告供稱有看到店內員工潘志華在走動等情。查該錄影帶
      既非全面全程錄影，則未出現有換取現金的鏡頭及李榮騰在場，亦難執為證人
      李榮藤上開證述不實，而依中華電信股份有限甲司台灣南區電信分甲司九十三
      年三月二十三日南行一字第九三Ｃ八二○○一五四號函覆本院，略謂：該甲司
      在五甲科幻廣場門外分別裝設0000000號及0000000號兩具甲共
      電話。0000000號係ＩＣ卡式話機，八十九年七月七日裝設，九十年五
      月一日拆機；0000000為投幣式話機，八十九年七月七日裝設，九十二
      年十二月九日拆機等情，有該函附於本院卷足憑，此與證人李榮藤證述情節並
      無不合，至於高雄縣政府警察局九十三年二月十七日高縣警刑六字第八○六六
      九號函覆本院略謂，經派員前往實地查證結果，該五甲科幻廣場門口無設置甲
      共電話，再延伸查證該科幻廣場左右兩側各三十甲尺內騎樓地，亦無設置甲共
      電話等情，因高雄縣警察局派員查證時間已在上述兩具電話拆機之後，被告自
      不能執此而謂證人李榮藤之證述不實。另外，復有證人即另一名員警方霨博亦
      證述有三至四次至「五甲科幻廣場」打玩電玩後，持分數換錢之情節（參見原
      審九十二年四月二十二日審判筆錄）。證人李榮藤、方霨博於本院亦均為大致
      相同之供述（見本院九十二年十一月二十日訊問筆錄）。被告雖以員警並未確
      實將被告所經營之「五甲科幻廣場」兌換金錢之過程錄影，證人李榮藤、方霨
      博之證述係屬個人臆測之詞云云，然證人即員警李榮藤、方霨博均已至原審及
      本院就親身所見所聞之事證述綦詳，且與蒐證之錄影帶內容、照片及上開函文
      並無不合，況且證人與被告本不相識，亦無夙怨，自無甘冒受刑事偽證罪之訴
      追而設詞誣陷被告之理。又警員李榮藤、方霨博係由高雄縣警察局鳳山分局選
      派執行被告經營「五甲科幻廣場」涉嫌經營賭博電玩之探訪勤務，並無涉及賭
      博風紀案，亦經高雄縣警察局九十二年十二月十日高縣警督字第○九二○○五
      三四七○號函覆本卷，自難認證人李榮藤、方霨博之證述無證據能力；又證人
      李榮藤、方霨博對於玩賭換錢金額、開分比率等細節，前後供述或稍有不同，
      但其等指證被告之遊藝場有以玩得積分換現金賭博行為之證述，則始終如一，
      而證人等對於上開枝微末節證述之岐異，或因時間久隔而不能牢記，不能因此
      認證人之證述不實。
（二）證人蔡協志於警訊同意夜間接受偵訊後供稱：「（你今幾時進入該五甲城電玩
      遊戲場，打何種機具？）約今八十九年十月二十五日二十三時左右進入，打玩
      十比一麻將台」「我進入該店後叫服務生開分，以新台幣一千元開一百分開始
      打玩麻將台機具，與機具論輸贏，我總共開了三百分，計三千元，打玩至凌晨
      二點後，我拿了積分約三千分至櫃檯告訴服務生小姐要洗分，由小姐（不知名
      ）核算，並於核算後持原先三千分的積分卡至該店大門前，由一位男服務生拿
      台幣三千元給我」（見影印警卷第五十五頁）；共同被告即「五甲科幻廣場」
      會計林淑秋於警訊供稱：「（據蔡民（指蔡協志）坦承在貴遊戲場玩電動玩具
      後，均持積分卡向妳兌換現金，妳收了積分卡請他到門口等，然後妳再請許清
      安拿錢給他，是否有這回事？）有這回事無訛」、「客人要持積分卡向我兌換
      ，經我核定之後，我再拿錢給許清安，然後再約到門口由許清安將錢交給客人
      」（見影印警卷第八頁背面、第九頁正面），共同被告林淑秋於檢察官偵查中
      供稱：「（於警訊中承認蔡協志換金，如何？）誤會警察的意思」（見影印偵
      卷第二十頁背面），亦未否認其於警訊有上開供述。而證人蔡協志與共同被告
      林淑秋上開供述情節互相吻合，且一為被告所僱用之會計，一為顧客，與被告
      無任何仇怨及利害關係，其等供述自足採信。雖然，共同被告林淑秋及證人蔡
      協志之上開警訊筆錄未依規定錄音，但按實施刑事訴訟之甲務員，因違背法定
      程序取得之證據，除法律另有特別規定外，法院應依個案情節，斟酌該等甲務
      員違背法定程序之主觀意圖、侵害行為人之種類及其輕重、犯罪所生之危險或
      實害、禁止使用該證據對於抑制違法蒐證之效果，與如依法定程序有無發現該
      等證據之必然性及對行為人在訴訟上防禦不利益之程度等各種情況，綜合考量
      ，求取人權保障及甲共利益之平衡。倘認容許其作為認定事實所憑之證據，對
      人權之侵害不大，又合乎治安之要求及現時之需要，自得認其有證據能力（最
      高法院九十二年度台上字第七三六四號判決參考）。本件被告擺設多達一百四
      十五台之電動機具，而賭博性電玩店每為犯罪之淵籔，治安之死角，基於甲共
      利益之考量，及共同被告林淑秋亦未否認警訊之供述內容，而其供述內容又與
      證人蔡協志上開警訊供述內容相符，其等二人上開警訊之供述應屬真實，本院
      認其等二人上開警訊筆錄雖未依規定錄音，但仍有證據能力。又蔡協志因涉犯
      本件賭博案件，固經台灣高雄地方法院九十一年度易字第二二一五號判決無罪
      確定，有該判決書附卷及本院電話查詢紀錄單可參，但其主要論據係以蔡協志
      及共同被告林淑秋之警訊筆錄未依規定錄音，違背法定程序而認無證據能力而
      為無罪判決，惟基於上述理由，此項見解為本院所不採，本院亦不受該見解之
      拘束，併此敘明。
（三）此外，並有高雄縣警察局鳳山分局臨檢紀錄表、搜索扣押證明筆錄、執行搜索
      報告、保管條等在卷可按，及如附表所示之電子遊戲機台共計一百四十五台（
      ＩＣ板一百四十五塊）及開分卡、持分卡、分數卡等物扣案可資佐證。
（四）綜上所述，被告經營之上開遊藝場確有與賭客以打得積分換取現金之賭博行為
      ，所辯係卸責之詞，不足採信，其犯行堪以認定。
二、按常業罪，只須有賴某種犯罪為業之意思，而有事實之表現為已足，不以藉該犯
    罪為唯一生存者為必要，縱令尚有其他職業，亦無礙成立常業罪（最高法院八十
    五年台上字五一○號判例參照）。查被告自八十九年十月中旬某日起，經營上開
    遊藝場並設置電動機具，經常反覆與人賭博，從中獲取贏利，依首開說明及其所
    擺設電子遊戲機之數量、規模觀之，顯係以賭博贏利供應生活之資，應係以賭博
    為常業，核被告所為，係犯刑法第二百六十七條之常業賭博罪。被告與其所僱用
    員工許清安、林淑秋、陶志中、翁瓊淑、張淑涵、林靜姿、簡慈吟、梁育禎、吳
    昭儀、黃湘萍、劉士銘、阮麗妃等人，就上揭犯行，有共同犯意之聯絡及行為之
    分擔，均為共同正犯。
三、原審論處被告常業賭博罪刑，固非無見。惟查：（一）賭博係對行性共犯，原審
    未認定蔡協志為賭客，尚有未洽；（二）本案扣押之賭博性機具如附表所示為一
    百四十五台，ＩＣ板一百四十五塊（詳影印警卷第七十一頁至七十三頁之保管條
    及保管清冊），原判決就ＩＣ板僅沒收一百零七塊，即屬有誤（至於賭博機具原
    審計算為一百零七台，係因計算方法不同，將多人座機具以一台計算所致）。被
    告上訴意旨否認犯罪雖不足取，但原判決既有上開可議之處，仍無可維持，應將
    原判決撤銷改判。審酌被告因貪圖不法利益，設置電動賭博機具與人賭博，助長
    賭博投機風氣，危害社會善良風俗，及設電動賭博機具之數量、期間及其犯罪後
    之態度等一切情狀，仍如原審量處有期徒刑五月，並諭知易科罰金之折算標準。
    另扣案之如附表所示電動賭博機具共一百四十五台（ＩＣ板一百四十五塊）、及
    如附表所示之櫃台內之賭資二萬四千零二十元，係供賭客當場賭博之器具及在賭
    檯或兌換籌碼處之財物，應依刑法第二百六十六條第二項規定宣告沒收。又扣案
    之如附表所示之開分卡及持分卡、分數卡等物，係供常業賭博所用，且為被告所
    有之物，業據其陳明在卷，均應依刑法第三十八條第一項第二款規定，宣告沒收
    。至於警方自許清安、簡慈吟、黃湘萍、阮麗妃等人身上所查獲之金錢，尚無證
    據證明即為賭資，且其等均否認係供五甲科幻廣場經營使用之金錢；另案被告蔡
    協志於玩賭後，離開該遊藝場而在高雄縣鳳山市○○路口為警查獲賭博所得三千
    元，該三千元已非賭檯上之財物；另本案扣案其他資料，不能證明確為被告供犯
    常業賭博罪所用之物，故均不予宣告沒收，併此敘明。
四、甲訴人雖起訴被告係自八十九年七月十二日起即有賭博犯行，然甲訴人所提之證
    據並無法證明被告自上開時點即有賭博犯行，本院僅可依卷內證據資料認定被告
    上開賭博犯行之始點，惟甲訴人認被告自八十九年七月十二日起迄同年十月中旬
    某日止之賭博犯行，為起訴事實常業賭博實質上一罪之一部分，故此部分不另為
    無罪之諭知。
據上論結，應依刑事訴訟法第三百六十九條第一項前段、第三百六十四條、第二百九
十九條第一項前段，刑法第二十八條、第二百六十七條、第二百六十六條第二項、第
三十八條第一項第二款、第四十一條第一項前段，罰金罰鍰提高標準條例第一條前段
、第二條，判決如主文。
本案經檢察官彭南雄到庭執行職務。
中    華    民    國      九十三      年      四      月     二十九   日
                              臺灣高等法院高雄分院刑事第五庭
                                  審判長法官  曾永宗
                                        法官  郭玫利
                                        法官  邱永貴
右正本證明與原本無異。
不得上訴。
                                  法院書記官  梁雅華
中    華    民    國      九十三      年      四      月    二十九    日
附錄：本判決論罪科刑法條：
刑法第二百六十七條：
以賭博為常業者，處二年以下有期徒刑，得併科一千元以下罰金。
附表：
┌───────────┬───────────────┐
│電動賭博機具種類      │數                        量  │
├───────────┼───────────────┤
│  五ＰＫ              │三十五台（含ＩＣ板三十五塊）  │
├───────────┼───────────────┤
│  七ＰＫ              │十台（含ＩＣ板十塊）          │
├───────────┼───────────────┤
│  皇冠金明星          │二十五台（含ＩＣ板二十五塊）  │
├───────────┼───────────────┤
│  滿貫大亨            │十八台（含ＩＣ板十八塊）      │
├───────────┼───────────────┤
│  小瑪莉變異體        │三台（含ＩＣ板三塊）          │
├───────────┼───────────────┤
│  二十一點四人座      │一座四台（含ＩＣ板四塊）      │
├───────────┼───────────────┤
│  賓果行星八人座      │二座十六台（含ＩＣ板十六塊）  │
├───────────┼───────────────┤
│  皇冠滿天星          │十台（含ＩＣ板十塊）          │
├───────────┼───────────────┤
│  賽豬八人座          │一座八台（含ＩＣ板八塊）      │
├───────────┼───────────────┤
│  賽馬八人座          │一座八台（含ＩＣ板八塊）      │
├───────────┼───────────────┤
│  戰國風雲八人座      │一座八台（含ＩＣ板八塊）      │
├───────────┴───────────────┤
│共計一百四十五台（含ＩＣ板一百四十五塊）              │
├───────────────────────────┤
│ 開分卡（一千分） 二千零二十三張                      │
├───────────────────────────┤
│ 開分卡（五百分） 二百零八張                          │
├───────────────────────────┤
│ 開分卡（二百分） 一百十二張                          │
├───────────────────────────┤
│ 開分卡（一百分） 七十四張                            │
├───────────────────────────┤
│ 開分卡（五十分） 四張                                │
├───────────────────────────┤
│ 持分卡（一千點） 十六張                              │
├───────────────────────────┤
│ 持分卡（五百點） 六張                                │
├───────────────────────────┤
│ 持分卡（二百點） 十張                                │
├───────────────────────────┤
│ 持分卡（一百點） 十張                                │
├───────────────────────────┤
│ 分數卡 三十一張                                      │
├───────────────────────────┤
│ 櫃台內之現金共計二萬四千零二十元                     │
└───────────────────────────┘
